最高法院刑事判決　　　　　　　　　　　　　　　九十一年度台上字第二九二六號
　　上訴人　甲○○
右上訴人因違反毒品危害防制條例案件，不服台灣高等法院高雄分院中華民國九十一
年三月十三日第二審更審判決（九十一年度上更(一)字第六號，起訴案號：台灣屏東地
方法院檢察署八十九年度偵字第九二五號），提起上訴，本院判決如左：
    主  文
原判決撤銷，發回台灣高等法院高雄分院。
    理  由
本件原判決認定上訴人甲○○因其經常性施用毒品，認毒品之交易獲利頗豐，竟起意
販賣其持有中之第一級毒品海洛因營利。嗣龔東立（另案審理）於民國八十九年一月
二十二日晚上十一時五十分許，經警在其屏東縣佳冬鄉○○村○○路二十二號住處，
搜獲安非他命十三點三公克，並供出該安非他命係購自上訴人（販賣第二級毒品部分
未經起訴）。警方於翌（二十二）日一時三十分許，授意由龔東立以電話與上訴人聯
繫，並佯稱欲購買新臺幣（下同）一萬元之第一級毒品海洛因。雙方並約定在屏東縣
枋寮鄉○○路鐵軌涵洞下交易。警方為免上訴人起疑，駕駛龔東立之自用小客車前往
上開地點埋伏。上訴人依約攜帶毒品海洛因一包前往，並靠近龔東立該自用小客車，
見非龔東立所駕駛，即駕車逃逸，且將毒品丟棄。上訴人因逃逸時車速過快，撞及沿
山公路與三民路口之橋邊，始被警逮捕。警方於天亮時並帶同上訴人尋獲並扣押該丟
棄之第一級毒品海洛因淨重一點八六公克（另包裝重０‧二二公克），而販賣第一級
毒品海洛因未遂等情。因而撤銷第一審判決，改判論處上訴人販賣第一級毒品未遂（
累犯）罪刑，固非無見。
惟查：(一)按科刑之判決書，對於犯罪事實必須詳加認定，而後於理由內敘明其認定犯
罪事實所憑之證據，及其認定之理由，方足以資論罪科刑，若其所載事實理由與其所
宣告之主文，不相一致，自屬判決理由矛盾之當然違背法令，足以構成撤銷之原因。
原判決事實及理由均記載查扣上訴人所有之第一級毒品海洛因淨重一點八六公克（包
裝重０‧二二公克）。但於主文諭知「海洛因淨重壹點陸公克沒收銷燬。」與事實及
理由之記載不相一致，揆諸首揭說明，自屬違法。(二)按查上訴期間為十日，自送達判
決後起算，刑事訴訟法第三百四十九條前段定有明文。而對於檢察官之送達，應向承
辦檢察官為之；承辦檢察官不在辦公處所時，向首席檢察官為之，同法第五十八條亦
定有明文。因此判決書對於檢察官為送達，應於辦公處所向承辦檢察官為之，如承辦
檢察官因公執行職務不在辦公處所，或差假不在辦公處所或其他之檢察官有不能收受
（簽收）送達文書之障礙事由存在時，則應即向首席檢察官為之；倘非前揭原因，且
得在辦公處所得會晤承辦檢察官者，因檢察官客觀上已可收受該應受送達之文書，乃
故不加收受，即應認其送達即為合法。本件第一審判決後，判決書送達檢察官之日期
，依送達證書所載，送達人簽章欄以印戳所蓋日期為九十年五月二日，與檢察官簽收
判決所蓋職戳之日期為同年月七日，二者並不同。如依送達人記載之日期，檢察官上
訴已逾期。本院前次判決發回意旨即指明應查明何者為檢察官實際收受判決書日期。
原審雖經調查，但認「第一審寄送判決書予檢察官時，其送達期間雖為九十年五月二
日，惟檢察官實際收受該判決正本之時間，則為九十年五月七日，此有第一審法院送
達證書一份可稽，並有臺灣屏東地方法院送達檢察官判決書登記簿一份附卷可稽，既
無證據證明因承辦檢察官不在辦公處所而直接向首席檢察官送達之情形，亦無證據證
明辦檢察官有故意不加收受原審判決書之情形，本件自應以承辦檢察官簽收職戳上之
日期，即九十年五月七日為其實際收受之日，即本件檢察官之上訴尚未逾期，仍為合
法上訴」。惟查，第一審法院函復原審稱：「主旨：本院審理八十九年度訴字第二一
四號被告甲○○違反毒品危害防制條例乙案，經查判決書收受情形，為由法警於九十
年五月二日送達於檢察官，檢察官於九十年五月七日簽收。」（見原審卷第二十五頁
）所謂「由法警於九十年五月二日送達於檢察官」其真義為何？是否指法警在該日已
在辦公處會晤檢察官？抑或未會晤檢察官而逕將送達文件留置檢察官辦公處所，此與
認定送達期日攸關。原判決未詳加調查審酌，遽認送達日期為九十年五月七日，難認
已盡職權調查能事。上訴意旨執以指摘原判決不當，為有理由，應認仍有發回更審之
原因。
據上論結，應依刑事訴訟法第三百九十七條、第四百零一條，判決如主文。
中      華      民      國    九十一    年      五      月     三十     日
                              最高法院刑事第六庭
                                  審判長法官  吳  雄  銘
                                        法官  池  啟  明
                                        法官  石  木  欽
                                        法官  郭  毓  洲
                                        法官  吳  三  龍
      右正本證明與原本無異
                                              書  記  官
中      華      民      國    九十一    年      六      月      三      日
